【裁判字號】    98,上訴,1840
【裁判日期】    981029
【裁判案由】    違反槍砲彈藥刀械管制條例
【裁判全文】
臺灣高等法院臺中分院刑事判決        98年度上訴字第1840號
上  訴  人
即  被  告  乙○○
選任辯護人  陳武璋律師
上列上訴人因違反槍砲彈藥刀械管制條例案件，不服臺灣臺中地
方法院97年度訴字第1959號中華民國98年5月8日第一審判決（起
訴案號：臺灣臺中地方法院檢察署97年度偵字第6953、8528號）
，提起上訴，本院判決如下：
    主  文
原判決關於乙○○部分撤銷。
乙○○未經許可，持有可發射子彈具有殺傷力之改造槍枝，處有
期徒刑貳年陸月，併科罰金新臺幣陸萬元，罰金如易服勞役，以
新臺幣壹仟元折算壹日；扣案之改造霰彈槍壹支（槍枝管制編號
為0000000000號）、改造手槍壹支（槍枝管制編號為0000000000
號）及口徑12GAUGE之制式霰彈伍顆，均沒收。
    事  實
一、乙○○與陳忠文（經判處有期徒刑三年，併科罰金新臺幣五
    萬元確定）均明知可發射子彈具有殺傷力之改造槍枝及子彈
    ，係槍砲彈藥刀械管制條例第4條第1項第1款、第2款所列管
    之槍枝及子彈，非經主管機關許可，不得非法持有。陳忠文
    於不詳時地，以不詳方式，取得具殺傷力之改造霰彈槍（槍
    枝管制編號：0000000000號）、改造之仿BERETTA廠92FS型
    半自動手槍（槍枝管制編號：0000000000號）各1支及口徑
    12GAUGE之制式霰彈7顆後，即未經許可，無故持有上述槍、
    彈，嗣因積欠乙○○新臺幣（下同）30萬元債務，屢經乙○○催討而無力清償，竟於約民國96年間，起意將上述槍、彈
    交予乙○○供債務之擔保，乙○○應允之，陳忠文遂於96年
    10、11月（18日前）間某日，攜帶上開槍彈至臺中縣沙鹿鎮
    ○○路93巷23號乙○○住處，交予乙○○收受持有之，隨即
    乙○○駕車搭載陳忠文返回陳忠文臺中縣龍井鄉住處途中，
    將其持有之上開槍、彈藏放在其上開臺中縣沙鹿鎮住處約10
    0公尺處之廢棄古厝內（臺中縣沙鹿鎮○○路93巷26號旁）
    。嗣於97年3月12日下午10時20分許，為警在上開古厝中查
    獲，並扣得上開具有殺傷力之改造霰彈槍、改造手槍各1支
    及口徑12GAUGE之制式霰彈7顆。
二、案經內政部警政署刑事警察局、臺中縣警察局霧峰分局、行
    政院海岸巡防署海洋巡防總局第十三海巡隊及臺中憲兵隊移
    送臺灣臺中地方法院檢察署檢察官偵查起訴。
    理    由
壹、證據能力部分：
一、按被告以外之人於審判外之言詞或書面陳述，除法律有規定
    者外，不得作為證據，刑事訴訟法第159條第1項固定有明文
    。惟被告以外之人於審判外之陳述，雖不符同法第159條之1
    至之4 規定，而經當事人於審判程序同意作為證據，法院審
    酌該言詞陳述或書面陳述作成時之情況，認為適當者，亦得
    為證據。又當事人、代理人或辯護人於法院調查證據時，知
    有第159條第1項不得為證據之情形，而未於言詞辯論終結前
    聲明異議者，視為有前項之同意，此據同法第159條之5規定
    甚明。本件原審共同被告陳忠文、陳顥文於警詢中關於被告
    乙○○部分之陳述，屬被告乙○○以外之人於審判外之陳述
    ，然被告、辯護人及檢察官於本院審理時，對此證據能力均
    未異議，且本院認為以之作為本案之證據核屬適當，是依上
    述刑事訴訟法規定，自得為證據。
二、再按被告以外之人於偵查中向檢察官所為陳述，除顯有不可
    信之情況者外，得為證據，同法第159 條之1第2項定有明文
    。偵查中對被告以外之人（包括證人、鑑定人、告訴人、被
    害人及共同被告等）所為之偵查筆錄，或被告以外之人向檢
    察官所提之書面陳述，性質上均屬傳聞證據。惟現階段刑事
    訴訟法規定檢察官代表國家偵查犯罪、實施公訴，依法其有
    訊問被告之權，而實務運作時，檢察官偵查中向被告以外之
    人所取得之陳述，原則上均能遵守法律規定，不致違法取供
    ，其可信度極高，職是，被告以外之人前於偵查中之陳述，
    除反對該項供述得具有證據能力之一方，已釋明「顯有不可
    信之情況」之理由外，即具證據能力。本件證人陳忠文、陳
    顥文於偵查中以證人身分所為之證述，已經具結在案，被告
    、辯護人亦未釋明上開陳述有何顯不可信之情形，依上說明
    ，上述證人偵查中之證言，均具有證據能力。
三、被告以外之人於審判外就其親自聞見或經歷之事實所為之言
    詞或書面陳述，屬「狹義傳聞證據」，原則上不具證據能力
    ，惟刑事訴訟法設有例外容許之要件，得作為證據。而被告
    以外之人於該被告之案件審判中，到庭以言詞或書面轉述原
    供述之被告或被告以外之人所陳述內容之「傳聞證言」或「
    傳聞書面」，與上開情形有異，然亦屬傳聞證據之性質則同
    ，依傳聞法則，原則上亦認不具證據能力，不得以之作為認
    定犯罪事實之依據；惟若被告以外之人所轉述原供述之「被
    告」所陳述內容之「傳聞證言」或「傳聞書面」，經被告以
    言詞或書面予以承認，或被告表示放棄其反對詰問權者，應
    視同被告自己之供述，苟被告之該原供述係出於任意性，法
    院復認具備適當性之要件時，依刑事訴訟法第159條之5之法
    理，例外得作為證據，用以兼顧人權保障與真實發現，並維
    護司法正義（參考最高法院97年度台上字第931號判決意旨
    ）。本件證人即承辦員警丁○○於原審法院審理時證述：詢
    問陳顥文後，陳顥文供述：「上開槍彈是陳忠文拿給乙○○
    抵債的，槍在乙○○那裡，伊只是知道這件事情」等語，證
    人丁○○上開陳述，就陳顥文言，係以陳顥文陳述之內容為
    其內容所作之陳述，此種轉述陳顥文陳述內容之傳聞陳述，
    已經被告、辯護人及檢察官於於原審法院審理時已陳明就此
    部分同意作為證據（見原審卷第56頁），且被告、辯護人
    及檢察官於本院對此證據能力亦未異議，是依刑事訴訟法第
    159條之5第2項之法理，自得為證據。
四、關於監聽譯文之證據能力：
  (一)再按有事實足認被告或犯罪嫌疑人有最輕本刑為3 年以上有
    期徒刑之罪嫌，並危害國家安全或社會秩序情節重大，而有
    相當理由可信其通訊內容與本案有關，且不能或難以其他方
    法蒐集或調查證據者，得發通訊監察書。通訊監察書，偵查
    中由檢察官依司法警察機關聲請或依職權核發，審判中由法
    官依職權核發。修正前通訊保障及監察法第5 條第1項第1款
    、第2項分別定有明文。本件關於陳忠文所使用之000000000
    0號電話之監聽錄音，前經臺灣臺中地方法院檢察署核准在
    案，有通訊監察書附卷可參（見原審卷第96、97頁），係
    依法所為之監聽；況審酌電話監聽侵害犯罪嫌疑人權益之種
    類及輕重、對於犯罪嫌疑人訴訟上防禦不利益之程度、犯罪
    所生之危害或實害等情形，兼顧人權保障及公共利益之均衡
    維護，本院亦認本件此部分電話監聽合於比例原則，是認應
    具有證據能力。
  (二)電話監聽譯文，僅屬依據監聽錄音結果予以翻譯之文字，固
    具文書證據之外觀，但實際上仍應認監聽所得之錄音帶，始
    屬調查犯罪所得之證物，乃刑事訴訟法第165 條之1第2項所
    稱之新科技證物（參考最高法院97年度台上字第6667號判決
    意旨）。易言之，偵查犯罪機關依通訊保障及監察法所實施
    之電話監聽，應認監聽所得之通訊內容，始屬調查犯罪所得
    之證據，其內容須藉由錄音設備予以保存，使其真實性足以
    供審判上檢驗，至於實務上依據監聽錄音結果翻譯而成之通
    訊監察譯文，以顯示該監聽錄音內容，為學理上所稱之派生
    證據，屬於文書證據之一種，固有方便證據檢驗之功能，但
    究非證據本身之內容。此於被告或訴訟關係人對其譯文之真
    實性發生爭執或有所懷疑時，法院自應依刑事訴訟法第165
    條之1第2項規定，勘驗該監聽之錄音帶踐行調查證據之程序
    ，以確認該錄音聲音是否為本人，及其內容與通訊監察譯文
    之記載是否相符。故如監聽錄音帶已滅失，或因保存不善而
    無法顯示聲音，而被告或訴訟關係人對監聽譯文復有爭執時
    ，因監聽譯文之真實性無法獲得確保，自不得僅憑監聽譯文
    作為判斷之依據（參考最高法院97年度台上字第6417號判決
    意旨）。查96年11月18日下午9時31分58秒之監聽譯文（見
    警卷第100頁），被告之原審辯護人於原審有所爭執（見原
    審卷第56頁），經原審法院向內政部警政署刑事警察局偵
    查第六隊承辦員警丁○○調取監聽錄音檔結果，據其稱上開
    監聽錄音檔因係現譯，且因當時機器設備因素，故未保存，
    而無法勘驗等情，有原審法院公務電話記錄足憑（見原審卷
    第110頁），是上開監聽譯文不能資為不利於被告之證據
    。
  (三)另96年11月18日下午9時22分45秒、96年11月19日下午7時34
    分12秒之監聽譯文及錄音光碟，已經原審法院依刑事訴訟法
    第165條之1第2項之規定，予以播放勘驗，且被告、辯護人
    及檢察官於本院均無爭執，故有證據能力。
五、卷附之內政部警政署刑事警察局97年4月28日刑鑑字第09700
    45830 號槍彈鑑定書，係被告以外之人於審判外之書面陳述
    ，依刑事訴訟法第159條第1項之規定，屬於傳聞證據。然按
    刑事訴訟法第198條、第208條之規定，所謂鑑定乃指於刑事
    訴訟程式中為取得證據資料而由檢察官或法官指定具有特別
    知識經驗之鑑定人、學校、機關或團體，就特定之事物，以
    其專業知識加以分析、實驗而作判斷，以為偵查或審判之參
    考。故不論鑑定人或鑑定機關、學校、團體，均應由檢察官
    或法官視具體個案之需要而為選任，始符合刑事訴訟法第19
    8條、第208條之規範本旨，否則所為鑑定，仍屬於傳聞證據
    。但對於司法警察機關於調查中之案件，或有量大或急迫之
    情形，為因應實務之現實需求，認為當然有鑑定之必要者，
    基於檢察一體原則，得由該管檢察長對於轄區內之案件，以
    事前概括選任鑑定人或囑託鑑定機關（團體）之方式，俾便
    轄區內之司法警察官、司法警察對於調查中之此類案件，得
    即時送請事前已選任之鑑定人或囑託之鑑定機關（團體）實
    施鑑定（法務部92年9月1日法檢字第0920035083號函參照）
    。而臺灣高等法院檢察署檢察長概括選任法務部調查局、內
    政部警政署刑事警察局為「槍彈有無殺傷力之鑑定」鑑定機
    關（臺灣高等法院檢察署92年10月15日檢文允字第09210013
    22號函參照），此為法院審判職務所知悉之事實。本件卷存
    上開鑑定書，係司法警察（官）於案件未移送檢察官偵辦前
    之調查犯罪階段，依據檢察長之概括授權，先行將槍彈等證
    物送請檢察機關預先核定之專責鑑定機關（團體）所實施之
    鑑定，是其等出具之書面鑑定報告應屬刑事訴訟法第208 條
    準用第206條第1項所稱之書面報告，依刑事訴訟法第159 條
    第1項之立法理由，為該條項所指例外之規定，應有證據能
    力。
六、另內政部警政署刑事警察局97年12月24日第0970176269號函
    ，係經原審法院囑託機關所為之鑑定，是其出具之書面報告
    應屬刑事訴訟法第208條準用第206條第1項所稱之書面報告
    ，係刑事訴訟法第159條第1項所指例外規定，有證據能力。
七、傳聞法則乃對於被告以外之人於審判外之言詞或書面陳述而
    為之規範。本案卷附之現場蒐證照片，乃以科學、機械之方
    式，對於現場狀況所為忠實且正確之紀錄，性質上並非供述
    證據，自無刑事訴訟法第159條第1項規定傳聞法則之適用，
    與本案待證事實具有自然之關聯性，且無證據證明係公務員
    違法取得之物，依法自得作為證據。
貳、得心證之理由：
一、訊之上訴人即被告乙○○矢口否認有何持有上開槍枝、子彈
    犯行，辯稱：於96年11、12月間，陳忠文將上開槍彈拿到伊
    住處，因為陳忠文欠伊約30萬元債務，陳忠文想要拿這些東
    西抵帳，但伊沒有答應，陳忠文就叫伊載他回龍井鄉○○路
    ○ 段23號住處，上開槍彈也由陳忠文帶著，載到伊住處路口
    距離約100公尺左右，陳忠文就叫伊停車，陳忠文拿一個黑
    袋子下去，裡面裝有槍、彈，伊就在車上等陳忠文，後來陳
    忠文就空手上車，伊就將陳忠文載回龍井鄉的家云云。惟查
    ：
  (一)扣案之長槍1支、手槍1支及子彈7顆，經內政部警政署刑事
    警察局鑑定結果，認：「一、送鑑長槍壹支（槍枝管制編號
    ：0000000000）認係改造霰彈槍，由仿霰彈槍製造之槍枝，
    換裝土造金屬槍管組合而成，擊發功能正常，可供擊發適用
    子彈使用，認具殺傷力；二、送鑑手槍壹支（槍枝管制編號
    ：0000000000）認係改造手槍，由仿BERETTA廠92FS型半自
    動手槍製造之槍枝，換裝土造金屬槍管而成，擊發功能正常
    ，可供擊發適用子彈使用，認具殺傷力；三、送鑑子彈柒顆
    ，認均係口徑12GAUGE之制式霰彈，採樣貳顆試射，均可擊
    發，認具殺傷力。」，有該局97年4月28日刑鑑字第0970045
    830號槍彈鑑定書1份附卷可憑（見97年度偵字第6953號卷
    第94至97頁），又經原審法院送驗，上述改造手槍1支經裝
    填適用子彈測試結果，其彈匣功能正常，可供裝填、供給子
    彈之用，亦有該局97年12月24日第0970176269號函可證（原
    審卷第266頁），足徵上開扣案之槍、彈均具殺傷力無訛
    。
  (二)證人陳忠文於偵查中結證：「……槍是因為乙○○說要處理
    事情叫我去弄來的，但乙○○要作何用途我不曉得，所以我
    去向蔡尚勤借的，我跟蔡尚勤不熟，但因為在蔡尚勤住處有
    看過他有槍，所以才想到跟蔡尚勤借，蔡尚勤是在員林東西
    向快速道路那邊交給我的，我是開朋友的車過去取槍，蔡尚
    勤是用帆布袋裝槍的，之後，我將車開回臺中，再請朋友開
    另外一台車接我去乙○○家，交給我當天我就拿去給乙○○
    了，……。」等語（見97年度偵字第6953號卷第86至87頁
    ）；並於原審法院審理時結證：「（你為何將扣案槍彈交給
    乙○○？）乙○○在做工程及砂石，怕會有糾紛，先拿來自
    衛，他是向我借的。」等語（見原審卷第170頁背面），
    由上述證人陳忠文證述，已可確認證人陳忠文確已將上述槍
    、彈交予被告乙○○持有無訛，雖證人陳忠文所述被告乙○○要防身而商請證人陳忠文借槍等語，與事理有違（本院認
    定陳忠文係交付上述槍、彈供債務之擔保，詳后），然仍可
    依據上述證人陳忠文證述認定被告乙○○確已收受持有上述
    槍、彈。
  (三)雖證人陳忠文於警詢中曾供稱：伊沒有將上開槍彈交給乙○○，因為當時伊不知道要將上開槍彈藏在哪裡，所以就放在
    乙○○住處附近的古厝內云云（見警卷第8至9頁）；又於偵
    查中證稱：蔡尚勤因為沒有地方可以藏槍，所以將上開槍彈
    交給伊，過了2天後，伊也會害怕，就拿到乙○○住處，乙○○說不要，就跟伊說附近廢棄古厝沒人居住可以藏放，伊
    就將上開槍彈藏放在該古厝內云云（見97年度偵字第6953號
    卷第66至67頁）；並於原審法院準備程序中供稱：扣案上
    開槍彈是伊向蔡尚勤借的，伊拿到乙○○住處給乙○○看一
    下，看完之後，伊就將槍彈丟在乙○○住處附近的古厝云云
    （見原審卷第75頁，此部分僅係作為彈劾證據使用），而
    與前開證述有前後不一之情形，是自應究明證人陳忠文此部
    分之證述是否可採，經查：
  1.陳忠文於交付上開槍彈予被告乙○○後，因積欠被告乙○○
    債務仍未清償，且避不見面，被告乙○○乃委由原審同案被
    告陳顥文以其使用之0000000000號行動電話撥打陳忠文使用
    之0000000000號行動電話，以陳忠文所交付之改造手槍彈匣
    損壞為由，要求陳忠文修復（實際並未損壞，陳忠文亦未予
    以修復，詳如後述及改造手槍鑑定書）等情，業據證人陳顥
    文於原審法院審理時證述：「（你如何知道彈匣有問題？）
    我不知道彈匣有問題，法院勘驗的那兩通電話是乙○○叫我
    打給陳忠文的，要騙陳忠文出來，當時我打電話時乙○○就
    在我身邊。彈匣壞掉也是乙○○叫我向陳忠文講的，但只是
    要騙陳忠文出來…。」等語（見原審卷第206頁）；被告
    乙○○亦供述：「（對於陳顥文於97年9月12日證述，本院
    勘驗兩通電話是由你叫陳顥文撥打，有何意見？）是我叫陳
    顥文打得沒錯，陳顥文打電話給陳忠文時，有時候我有在旁
    邊，有時候我沒有在旁邊，哪一通電話我有在旁邊我忘記了
    。因為陳忠文欠我錢，我要把陳忠文騙出來要他還錢，陳忠
    文接到其中一通電話後有出來，並開立支票還給我，後來支
    票沒有兌現。」等語（見原審卷第244頁背面至245頁）；
    且證人陳忠文復證述：「（陳顥文打本院勘驗的兩通電話，
    你有無將彈匣修好？）我沒有修好，我只是騙他我會去修，
    因為我沒有錢，我怕他們要我還錢，所以就一直敷衍陳顥文
    。」、「（彈匣是否壞掉？）我看不懂，我向蔡尚勤借來時
    就已經這樣，當時我只是要敷衍陳顥文，所以才說是彈匣裡
    面的彈簧壞掉，至於是否真的有彈簧壞掉我就真的不知道。
    」等語（見原審卷第245頁背面至246頁），3人此部分證
    述情節互核一致，且有監聽譯文（見警卷第98、101頁）、
    原審法院勘驗監聽錄音光碟筆錄（見原審卷第118至120頁
    ）及監聽錄音光碟（置於原審卷證物袋內）足憑。準此，
    若陳忠文未以上開槍、彈供擔保交付被告乙○○持有，被告
    乙○○豈能以彈匣損壞之理由，誘使陳忠文出面清償債務？
    足證證人陳忠文確已將槍、彈交予被告乙○○持有無訛。
  2.陳忠文對被告乙○○住家附近環境並不熟悉，到過被告乙○○住處約4、5次，僅知被告乙○○住處位置，不知道被告乙○○住處附近景觀，也不會在被告乙○○住處遊玩等情，業
    據陳忠文供述甚詳，並經被告乙○○自白在卷（見原審卷
    第57至58頁）。陳忠文既然對被告乙○○住處環境不熟悉，
    豈能知悉臺中縣沙鹿鎮○○路93巷23號乙○○住處約100 公
    尺處之古厝，係無人居住之廢棄古厝，可以安全藏放槍彈，
    而將上開槍彈藏放在該古厝內。而上開藏放槍彈之古厝，僅
    距離被告乙○○住處約100公尺，是被告乙○○自當知悉該
    古厝是否已遭廢棄、平日有無他人出入等情，即被告乙○○
    對於該古厝是否可供安全藏放槍械，知之甚詳，足證上開槍
    彈應係被告乙○○藏放在該古厝內。故證人陳忠文證述被告
    乙○○未收受上述槍、彈，伊自行將上開槍、彈藏放在該古
    厝內云云，顯與事理不符，不足採信。
  3.又內政部警政署刑事警察局偵查第六隊承辦員警丁○○因監
    聽陳忠文使用之0000000000號行動電話，得知陳忠文與陳顥
    文間有上開修理彈匣之對話，遂展開偵辦，經詢問陳顥文後
    ，陳顥文供述：上開槍彈是陳忠文拿給乙○○抵債的，槍在
    乙○○那裡等語，而後承辦員警再經由陳顥文向乙○○解說
    員警掌握之監聽等事證，被告乙○○乃於97年3月12日下午
    10時20分許，帶同一同偵辦之臺中縣警察局霧峰分局員警丙○○等人至上開古厝取出上開槍、彈之事實，業據證人即內
    政部警政署刑事警察局偵查第六隊員警丁○○於原審法院審
    理時證述甚詳（見原審卷第207頁），核與證人即臺中縣
    警察局霧峰分局員警丙○○證述查獲情節相符（見原審卷
    第137頁背面至138頁），並有現場蒐證相片8張可稽（見警
    卷第69頁）。倘上開槍、彈係陳忠文於96年10、11月（18日
    前）間所藏放，被告乙○○並未持有，然自藏放至被查獲時
    止，時間已有4、5月之久，被告乙○○何能確信上開槍、彈
    並未遭陳忠文取走，仍帶同承辦員警至該古厝取出槍、彈？
    是依被告乙○○帶同員警取獲上開槍、彈一情觀之，足認上
    開槍、彈係在被告乙○○實力支配下，此益足證證人陳忠文
    證述自行將上開槍、彈藏放在該古厝內云云，顯與事證不符
    ，證人陳忠文證述上開槍、彈係其持有，並自行藏放在該古
    厝內云云，顯為迴護被告乙○○之詞，不足採信。
  4.另證人丙○○證稱：乙○○帶渠等去找槍，在房子內大約找
    了2、3分鐘後，才在洞裡面發現等語（見原審卷第13 8頁
    ），雖被告乙○○帶同員警取出槍、彈時，未直接立即至藏
    放處取出，然上開槍、彈係被告乙○○藏放在該古厝內之事
    實，詳如前述，且被告乙○○當時仍未承認其持有上開槍、
    彈，猶向承辦員警辯稱槍、彈是陳忠文藏放，亦經證人即承
    辦員警丙○○於原審法院審理時證述：乙○○帶同取槍時，
    事先告知員警槍應該在那裡，槍、彈是陳忠文藏放的等語（
    見原審卷第138頁），故被告乙○○為符合其所辯槍、彈
    係陳忠文藏放之情節，自不能向承辦員警直接指出藏放槍、
    彈之處所，是即難以被告乙○○帶同員警取槍時，未直接立
    即指出槍、彈藏放點，而為被告乙○○有利之認定，併此敘
    明。
  5.證人陳顥文於偵查中固曾證稱：某一天下午3、4點間，乙○○打電話要伊到其住處，伊到達時，陳忠文已在場，陳忠文
    將槍取出，並說「我就是沒有錢，不然拿槍來抵債」，乙○○說「我不要，我要現金」，伊一看到槍就要離開，乙○○
    叫伊先不要走，但是伊還是先離開，乙○○與陳忠文走到屋
    外講話，伊沒有聽到2人說什麼等語（見97年度偵字第6953
    號卷第100頁）。證人陳顥文既已先行離去，上開槍、彈
    是否由被告乙○○持有藏放，陳顥文自無從知悉，故亦難以
    證人陳顥文之上開證述為被告乙○○有利之認定。
  6.又證人陳忠文固稱被告乙○○係為供防身自衛目的，委由陳
    忠文尋覓槍枝子彈，陳忠文乃向案外人借用交予被告乙○○
    云云，惟所謂被告乙○○為防身動機委由證人陳忠文借用槍
    、彈云云，除陳忠文個人陳述外，別無任何其餘事證可佐，
    被告乙○○如為防身目的亟須持用槍、彈，應會隨身攜帶之
    ，或放置於住居所等較易隨時取用防身之處，而不會藏放於
    距離其住所仍有相當距離之古厝內，且證人陳忠文為供被告
    乙○○防身，甘冒刑責借用槍、彈，如此恩情，被告乙○○
    卻仍急於向陳忠文催討前債（詳上述被告乙○○原審供述）
    ，此亦有可疑，上述槍枝如零件損壞不堪防身使用，被告乙○○至多再商請陳忠文另尋覓堪用槍枝，是否會委由他人打
    電話以不和善語氣命陳忠文出面修理，陳忠文在電話中又何
    以如此低聲下氣，更值存疑，陳忠文受託為被告乙○○向案
    外人借用槍枝，與陳忠文以本身所有槍枝供擔保抵債，二者
    相較，前者僅短暫持有，情節應較輕，證人陳忠文本極可能
    編造為被告乙○○借用槍枝防身之說詞，冀減輕刑責，而被
    告乙○○稱陳忠文係持槍、彈抵債，與本院認定係為供債務
    擔保，二者並未完全合致，然當事人就此二者本非必能以精
    確言詞釐清分辨，如係抵債，本案槍、彈既已交付被告乙○○，二人應已無債務關係，被告乙○○應不得再向陳忠文討
    債，陳忠文亦應於交付槍、彈同時，取回相關債務憑證如借
    據、本票等，然依被告乙○○所述，伊事後仍自陳忠文取得
    一紙支票，且經提示退票，是本院綜合被告辯解、相關證人
    證述、通聯監聽譯文等，認陳忠文應係積欠被告乙○○債務
    無力清償，始交付上述槍、彈供債務之擔保，被告乙○○應
    允收受後，又不敢將此違禁槍、彈放置住處，遂將之放置住
    處附近古厝，嗣因陳忠文仍不清償債務，被告乙○○始以陳
    忠文所交付之改造手槍彈匣損壞為由，誘使陳忠文出面清償
    債務。
  (四)又證人陳忠文雖證稱：伊將上開槍彈交給乙○○後，就搭乘
    戊○○駕駛之計程車離去，並未與乙○○一同去藏槍，員警
    帶伊到藏槍古厝，叫伊指著藏槍的地方照相，伊不知道槍藏
    在古厝內何處云云。然上開藏槍地點，係員警經由被告乙○○帶同取出上開槍彈後，於97年3月26日，借提當時另案在
    臺灣彰化看守所羈押中之陳忠文，至該古厝照相蒐證，陳忠
    文自行指出藏放槍彈點等情，業據證人即承辦員警丙○○證
    述甚詳（見原審卷第138頁），並有現場蒐證照片3張可查
    （見警卷第24至25頁）。且證人戊○○並未駕駛計程車搭載
    陳忠文至臺中縣沙鹿鎮○○路93巷23號乙○○住處一情，亦
    據證人戊○○於原審法院審理時證述甚詳（見原審卷第53
    頁）。是證人陳忠文此部分之證述與事證不符，尚難採信。
    由陳忠文知悉藏放上開槍、彈地點觀之，應認被告乙○○供
    述：伊駕車搭載陳忠文返回臺中縣龍井鄉住處途中，藏放上
    開槍、彈在廢棄古厝內等語，與事實相符，足堪採信。
  (五)再徵之被告乙○○將上開槍、彈藏匿在其住處附近之廢棄古
    厝內，而不敢藏放在其住處一情觀之，顯見被告乙○○知悉
    上開槍、彈具殺傷力，恐遭查獲而觸犯刑責，是其知悉上開
    槍、彈具有殺傷力之事實，亦堪認定。
  (六)此外，尚有扣案之改造霰彈槍、改造手槍各1支及制式霰彈7
    顆可資佐證。綜上所述，被告乙○○所辯顯屬卸責之詞，殊
    無足採，故被告乙○○犯行至堪認定。
三、按槍砲彈藥刀械管制條例第4條所列之槍砲，依同條例第5條
    規定，非經中央主管機關許可，不得製造、販賣、運輸、轉
    讓、出租、出借、持有、寄藏或陳列。本件被告乙○○持有
    之改造霰彈槍、改造手槍各1支，均屬槍砲彈藥刀械管制條
    例第4條第1項第1款所稱之其他可供發射子彈具有殺傷力之
    槍砲。故核被告乙○○所為，係犯槍砲彈藥刀械管制條例第
    8條第4項之未經許可持有可發射子彈具有殺傷力之改造槍枝
    罪及第12條第4項之未經許可持有子彈罪。又非法持有槍砲
    彈藥刀械等違禁物，所侵害者為社會法益，如寄藏之客體種
    類相同（同為手槍，或同為子彈者），縱令寄藏之客體有數
    個（如數支手槍、數顆子彈），仍為單純一罪，不發生想像
    競合犯之問題（參考最高法院92年度台上字第2121號判決意
    旨）。本件被告乙○○雖持有改造槍枝2支、子彈7顆，然仍
    各為單純一罪。被告以一個持有行為，同時持有改造槍枝及
    子彈，係一行為觸犯二罪名，為想像競合犯，依刑法第55條
    規定，從一重之未經許可持有可發射子彈具有殺傷力之改造
    槍枝罪處斷，被告乙○○係為供本身債權擔保而持有槍、彈
    ，與陳忠文之犯意不同，二人並無共同犯罪之意，並非共同
    正犯，又被告未經許可持有槍、彈，固值非難，然其係因陳
    忠文積欠伊債務欲供擔保，始持有本案槍、彈，持有原因本
    屬被動，且亦應無長期持有或使用之意，相較於為助長聲勢
    恫嚇他人或為犯案動機持有槍枝子彈者，並非無從區分，情
    節亦較輕微，縱科以最低法定本刑有期徒刑三年，仍有過重
    ，本案犯罪情狀相較於法定重刑言，應非全無可憫，爰依刑
    法第59條規定酌減其刑。
四、原審以被告乙○○犯罪事證明確，予以論罪科刑，固非無見
    ，然本案肇因陳忠文積欠被告乙○○債務無力清償，為供擔
    保始將本案槍、彈交付被告乙○○持有，原審認被告乙○○
    係為防身而託陳忠文借用槍、彈，就被告乙○○犯案動機認
    定尚有未洽（詳上述理由文6.），被告乙○○上訴意旨否認
    犯罪雖無可採，然原審判決既有如上瑕疵，即屬無可維持，
    應由本院就此部分予以撤銷改判，爰審酌被告持有改造槍枝
    及制式子彈之犯罪動機，持有改造槍枝、子彈之數量，對社
    會治安可能之危害及其持有時間並非至長，亦未用以犯案，
    暨其無暴力犯罪前科之素行，並參酌其犯罪後態度等一切情
    狀，量處如主文第2項所示之刑，並諭知罰金易服勞役之折
    算標準。再公訴檢察官雖具體求刑，認應量處被告乙○○有
    期徒刑6年6月，然本院審酌其僅為供債務擔保而持有槍、彈
    之犯罪動機，認其情節尚無科處此重刑之必要，扣案之上開
    之改造霰彈槍（槍枝管制編號：0000000000號）、改造手槍
    （槍枝管制編號：0000000000號）各1支及驗餘口徑12GAUGE
    之制式霰彈5顆，均為違禁物，應依刑法第38條第1項第1款
    之規定宣告沒收。至其他扣案之子彈2顆，因已試射而喪失
    殺傷力，扣案之白色塑膠袋1個及黑色袋子1個，僅係供包裝
    上開槍彈之用，被告否認為其所有（見原審法院卷第55頁
    ），且非違禁物，故不予宣告沒收，併此敘明。
據上論結，應依刑事訴訟法第369條第1項前段、第364條、第299
條第1項前段，槍砲彈藥刀械管制條例第8條第4項、第12條第4項
、刑法第11條前段、第55條、第59條、第42條第3項前段、第38
條第1項第1款，刑法施行法第1條之1，判決如主文。
本案經檢察官甲○○到庭執行職務。
中    華    民    國    98    年    10    月    29    日
            刑事第一庭    審判長法  官  陳  紀  綱
                                法  官  張  智  雄
                                法  官  姚  勳  昌
以上正本證明與原本無異。
如不服本判決應於收受送達後10日內向本院提出上訴書狀，其未
敘述上訴之理由者，並得於提起上訴後10日內向本院補提理由書
（均須按他造當事人之人數附繕本）「切勿逕送上級法院」。
                                書記官  吳  宗  玲
中    華    民    國    98    年    10    月    29    日
附錄本件判決論罪科刑法條：
槍砲彈藥刀械管制條例第8條第4項：
未經許可，持有、寄藏或意圖販賣而陳列第1項所列槍枝者，處3
年以上10年以下有期徒刑，併科新臺幣700萬元以下罰金。
槍砲彈藥刀械管制條例第12條第4項：
未經許可，持有、寄藏或意圖販賣而陳列子彈者，處5年以下有
期徒刑，併科新臺幣300萬元以下罰金。


司法院資訊處製作；財團法人民間司法改革基金會備份。
